臺北高等行政法院判決　　　　　　　　　　　　　　　九十年度訴字第五五○○號
　　　　　　　　　　　　　　　.
　　原　　　告　甲○○
　　訴訟代理人　乙　○
　　被　　　告　桃園縣稅捐稽徵處
　　代　表　人　丙○○(處長).
　　訴訟代理人　丁○○
右當事人間因八十八年度、八十九年度地價稅事件，原告不服桃園縣政府中華民國九
十年七月六日九十府法訴字第○七九八二八號訴願決定，提起行政訴訟。本院判決如
左：
　　主  文
原告之訴駁回。
訴訟費用由原告負擔。
　　事  實
一、事實概要：
  原告所有坐落於桃園市○○○段六七四等十一六筆土地，經被告依土地稅法第十四
  條規定核課其八十八年度地價新台幣（以下同）三四四、四三九元，八十九年度地
  價三四○、三六六元，原告不服，以其中桃園市○○○段六七四、六七四之三、六
  七四之五、六七四之六等地號土地仍作農業用地使用，且道路、排水系統未開闢及
  設置，屬公共設施未完竣土地，申請復查，未獲變更，提起訴願，亦遭駁回，遂提
  起本件行政訴訟。
二、兩造聲明：
　(一)原告聲明：1.訴願決定及原處分均撤銷。
              2.撤銷部分准允改課田賦。
              3.訴訟費用由被告負擔。
　(二)被告聲明求為判決：1.駁回原告之訴。
                      2.訴訟費用由原告負擔。
三、兩造之爭點：系爭土地（桃園市○○○段六七四、六七四之三、六七四之五、六
    七四之六地號土地）公共設施是否已完竣，應否整筆核課「地價稅」抑或是「田
    賦」？
甲、原告主張：
  (一)被告於民國（以下同）八十五年七月十日桃稅財字第一０二九七六號函請桃園縣
    政府之都市計畫公共設施主管機關工務局查明本件土地之公共設施完竣地區日期
    時，該工務局以八十五年七月三十日八五府工都字第一七六四九０號函復略稱「
    ‧‧‧二、查都市計畫公共設施由各事業主管單位分期施設興闢究係何時施設完
    竣本府無資料可查復。」等語；本件土地之都市計劃公共設施主管施設單位桃園
    市公所八十六年一月二十七日桃市工交字第八六００一一八二號函稱: 本件計畫
    道路也未開闢，故無設置排水系統等語，足證系爭耕地應興闢之公共設施尚未興
    闢且迄今仍末施設完竣。
  (二)本件系爭耕地，桃園市○○○段六七四、六七四之三、六七四之五及六七四之六
    等地號，地目均為「田」而栽培種植樹苗，仍作農業用地使用。上開耕地排水系
    統，課稅當時並未設置，迄今仍未設置，乃屬公共設施尚未完竣狀態。雖然有關
    機關辯稱有排水溝就屬公共設施完竣，實屬誤會。查現場確實尚未開闢排水系統
    ，迄今仍無設置，稍有大雨，系爭耕地即積水無法排除等情，屬公共設施未完竣
    地區。依法應課徵田賦者，訴願決定竟誤以使用分區為「住宅區」而課徵地價稅
    ，顯有違誤。
  (三)財政部六十九年十一月七日台財稅字第三九二一七號函「土地稅法（平均地權條
    例）第二十二條所稱『依法限制建築』及『依法不能建築』之土地，係指受建築
    法、都市計畫法及其他有關法令規定之限制者而言，應由各有關權責機關視實際
    情形認定之。」本件系爭土地位於桃園市○○路邊，該大林路迄今未依都市計畫
    之寬度拓寬，此有桃園縣政府七十八年十一月二日七八府財務字第一五九０六四
    號函及桃園市公所七十八年九月二日七八桃市財字第三六三一九號函指明符合台
    灣省政府七十八年四月六日七八府建四字第三六一二五號函說明二第四項規定「
    尚未達都市計畫寬度‧‧‧」，足見寬度不足。依都市計畫法台灣省施行細則第
    二條之一第一款「‧‧‧所稱之主要公共設施已照主要計畫興建完成、係指符合
    左列二款規定者：一、面前道路已照主要計畫之長度及寬度興建完成。‧‧‧」
    本件土地面前之大林路，迄今末照主要計畫之寬度拓寬，應屬公共設施尚未完竣
    ，合該課徵田賦，原處分卻誤課地價稅。
  (四)原告所有本件土地事實上均位於公共設施未完竣地區。縱使誤認部分位於公共設
    施完竣地區，部分位於公共設施未完竣地區而言，據財政部七十四年十二月二十
    六日台財稅第二六七六六號函及台灣省政府稅務局七十四年十二月三十一日七四
    稅二字第０五０三九號函令，本件亦應改課田賦，被告就與本案相同性質之游景
    仁等所有土地，依上開函令將游某所有課徵地價稅之土地准予改課田賦，此有被
    告七十五年四月四日七五桃稅二字第五三二四八號函可稽，惟原告同性質之土地
    竟課地價稅。原處分實有違前開財政部函「同一筆地號且同作農業用地使用上不
    可分離之土地，允宜課以相同之土地稅賦，‧‧‧全部改課田賦。」
  (五)被告九十年四月二十三日九０桃稅法字第九００七二九二號函辯稱「‧‧‧本處
    就游君等人所有公共設施完竣面積一七四三‧一０平方公尺於八十五年起課徵地
    價稅在案，‧‧‧」，足證游君所有上開土地自八十五年起始課徵地價稅，而八
    十五年之前並未課徵地價稅；不論游君所有上開土地自八十五年起究有何變化，
    系爭土地與游君所有上開土地於民國八十五年前之情況並無不同，比照其民國八
    十五年前課徵田賦，於法有據，理由充分。
  (六)農業發展條例第三條第十款「農業用地：指供農作、森林、養殖、畜牧及‧‧‧
    。農業團體與合作農場‧‧‧視同農業用地。」又按「‧‧‧二、查農業發展條
    例第三條第十款後段『視同農業用地』之土地，位於都市計畫內公共設施完竣之
    住宅區或商業區者，仍得按農業用地課徵田賦，前經本部（財政部）七十年八月
    廿六日七０台財稅第三七一０六號函釋在案，則同條款前段規定之『農業用地』
    自應准予比照上函規定，課徵田賦‧‧‧」為財政部七十三年十一月二十二日七
    三台財稅字第六三三六九號函所載，其主旨「都市計畫公共設施完竣區內之土地
    ，供作農業發展條例第三條第十款農業用地使用者，准予課徵田賦，請查照！」
    釋明農業用地應課徵田賦，縱使其位於公共設施已完竣之住宅區或商業區，亦應
    課徵田賦。系爭耕地事實上均位於都市計畫公共設施未完竣地區，依法應課徵田
    賦。退萬步言，縱被告認為部份公共設施已完竣，惟依上揭條例函釋亦應課徵田
    賦。
  (七)查桃園市公所八十六年一月二十七日桃市工交字第八六００一一八二號函，係針
    對系爭耕地申請設置排水系統；而桃園市公所不願應系爭耕地之申請設置排水系
    統，而以公十一未徵收為托詞，否決系爭耕地申請設置排水系統之復函。進而言
    ，「公十一」早於七十八年五月四日桃園縣政府以八七府地籍字第六０二四號函
    公告徵收在案，此有桃園縣政府八十八年一月十九日八八府地用字第０一００四
    五號函可證，實係桃園市公所不願設置排水系統；被告竟惡意誤解上開市公所函
    認定該函並非針對系爭耕地所為之答復，令原告含冤莫白。
乙、被告主張：
  (一)原告主張系爭桃園市○○○段六七四、六七四之三、六七四之五及六七四之六等
    地號土地，仍作農業用地使用。上開耕地道路、排水系統，課稅當時並未設置，
    乃屬公共設施尚未完竣土地，有桃園縣政府八十五年七月三十日八五府工都字第
    一七六四九０號函及桃園市公所八十六年一月二十七日桃市工交字第八六００一
    一八二號函可證云云。查桃園縣桃園市公所八十六年一月二十七日桃市工交字第
    八六００一一八二號函所指因土地尚未徵收，故計畫道路亦未開闢，亦無排水系
    統者，係針對系爭土地相鄰之「公十一」公園預定地而言。系爭四筆土地係住宅
    區並非該公園預定地。又系爭土地緊臨桃園市○○路確為公共設施完竣地，有桃
    園縣桃園市公所八十六年一月十七日桃市工都一字第八六００三一六五號函「本
    市○○路○○路面及排水溝‧‧‧。」及八十九年十月三日桃市都字第八九０五
    三一六九號函檢送會勘紀錄「大林路寬十五公尺，已施設柏油路面及水溝‧‧‧
    」等資料附案可稽，是系爭土地被告核定部分面積公共設施業已完竣，依土地稅
    法第十四條規定改課地價稅，並無違誤。
  (二)原告主張其與游景仁性質相同而核課不同乙節，經查大園鄉○○段一一五-一七
    地號土地（重測為大園鄉○○段四五九地號土地，現為游景仁等人所有，據蘆竹
    地政事務所八十六年九月二十七日蘆地三字第五五八三號函，該地號土地公共設
    施完竣面積為一七四三‧一０平方公尺，餘一七四三‧０九平方公尺為未完峻地
    區，被告就游君等人所有公共設施完竣面積一七四三．一０平方公尺自八十五年
    起課徵地價稅在案，有系爭土地卡附案可稽，並無原告所訴情事。
　　理  由
一、按「已規定地價之土地，除依第二十二條規定課徵田賦者外，應課徵地價稅。」
    、「非都市土地依法編定之農業用地或未規定地價者，徵收田賦。但都市土地合
    於左列規定者亦同：一、依都市計畫編為農業區及保護區，限作農業用土地使者
    。二、公共設施尚未完竣前，仍作農業用地使用者。三、依法限制建築，仍作農
    業用地使用者。四、依法不能建築，仍作農業用地使用者。五、依都市計畫編為
    公共設施保留地，仍作農業用地使用者。」及「本法第二十二條第一項但書規定
    都市土地農業區、保護區、公共設施尚未完峻地區、依法限制建築地區，依法不
    能建築地區及公共設施保留地限作或仍作農業用地使用者，指上開地區內之左列
    土地。一、土地登記簿上所載為田、旱、林‧‧‧十一種地目之土地。二、實際
    供與農業經營不可分離之農舍‧‧‧及其他農業使用之土地。」「本法第二十二
    條第一項第二款所稱公共設施尚未完峻前，指道路、自來水、排水系統、電力等
    四項設施尚未建設完竣而言。前項道路以計畫道路能通行貨車為準；自來水及電
    力等以可自計畫道路接通輸送者；排水系統能排水為準。」分別為土地稅法第十
    四條、第二十二條第一項及同法施行細則第二十一條第二項第一款、第二款、第
    二十三條第一項、第二項所明定。再按平均地權條例施行細則第三十八條規定「
    公共設施尚未完竣地區‧‧‧如有變動，工務（建設）機關應於每年二月底前，
    將變動地區範圍送地政機關及農業機關。地政機關或農業機關對前項變動地區內
    應行改課地價稅之土地，應於每年五月底前列冊送稅捐稽徵機關。」；另「徵收
    田賦之土地，經稅地清查發現公共設施已完竣，應自完竣之次年期改課地價稅。
    」「部分位於都市計畫公共設施完竣區，部分位於公共設施尚未完峻區內，應如
    何課稅一案，准按公共設施完峻之比例，分別課徵地價稅與田賦。」復為財政部
    八十一年十一月二十五日台財稅第000000000號及八十年七月十六日台
    財稅八００七０六四九一號函所明釋。
二、本件原告主張系爭坐落桃園市○○○段六七四、六七四之三、六七四之五及六七
    四之六等地號，地目均為「田」而栽培種植樹苗，仍作農業用地使用。上開耕地
    排水系統，課稅當時並未設置，迄今仍未設置，乃屬公共設施尚未完竣狀態。雖
    然有關機關辯稱有排水溝就屬公共設施完竣，實屬誤會。查現場確實尚未開闢排
    水系統，迄今仍無設置，稍有大雨，系爭耕地即積水無法排除等情，屬公共設施
    未完竣地區。依法應課徵田賦者，訴願決定竟誤以使用分區為「住宅區」而課徵
    地價稅，顯有違誤云云。
三、經查：
  (一)原告所有坐落桃園市○○○段六七四、六七四之三、六七四之五、六七四之六地
    號土地，土地目為「田」，依卷附桃園地政事務所八十五年七月四日桃地三字第
    三四三一號函檢具桃園縣都市計畫公共設施完竣土地區登記冊資料影本，系爭六
    七四地號土地公共設施完竣面積為三八六平方公尺，六七四之三地號為六五平方
    公尺，六七四之五地號為五一六平方公尺，六七四之六地號為八○四平方公尺，
    足證其公共設施部分業已部分完成。
  (二)又系爭土地緊臨桃園市○○路確為公共設施完竣地，有桃園縣桃園市公所八十六
    年一月十七日桃市工都一字第八六００三一六五號函「本市○○路○○路面及排
    水溝‧‧‧。」及八十九年十月三日桃市都字第八九０五三一六九號函檢送會勘
    紀錄「大林路寬十五公尺，已施設柏油路面及水溝‧‧‧」等資料附案可稽，是
    系爭土地被告核定部分面積公共設施業已完竣，依土地稅法第十四條規定改課地
    價稅，並無違誤。至原告引用非主管機關桃園縣桃園市公所八十六年一月二十七
    日桃市工交字第八六００一一八二號函主張系爭土地無設置排水系統，屬公共設
    施未完竣土地，應課徵田賦云云，經被告向桃園市公所查明，上開函文係針對公
    園預定地有無設置排水系統及計劃道路所為之函復，並非針對原告系爭土地所為
    之函復，縱使該公園預定地有徵收之情事，亦不能證明原告系爭土地公共設施未
    完竣。且原告所有系爭上開四筆土地，均係都市計畫使用分區編定為「住宅區」
    ，非屬該區公園預定地範圍至為明確。原告以上開桃園縣桃園市公所之函文主張
    系爭土地公共設施尚未完成云，核無足採。至原告固復稱大林路有部分路段僅有
    十四餘公尺，尚未達都市計劃十五公尺之標準，且該路段值遇大雨，積水無法去
    除，惟查此部分不惟未經被告是認，且縱如原告所述，亦僅係被告公共設施不夠
    完善，有待改良，尚不足謂系爭地段公共設施未為完成。
  (三)另查「徵收田賦之土地，經稅地清查發現公共設施已完竣，應自完竣之次年期改
    課地價稅。」「部分位於都市計畫公共設施完竣區，部分位於公共設施尚未完竣
    區內，應如何課稅一案，准按公共設施完竣之比例，分別課徵地價稅與田賦。」
    為財政部八十一年十一月二十五日台財稅第000000000號及八十年七月
    十六日台財稅第八００七０六四九一號函所明釋。原告固主張系爭土地縱使誤認
    部分位於公共設施完竣地區，部分位於公共設施未完竣地區而言，據財政部七十
    四年十二月二十六日台財稅第二六七六六號函及財政部七十三年十一月二十二日
    七三台財稅字第六三三六九號函所載，其主旨「都市計畫公共設施完竣區內之土
    地，供作農業發展條例第三條第十款農業用地使用者，准予課徵田賦，請查照！
    」亦均釋明農業用地應課徵田賦，縱使其位於公共設施已完竣之住宅區或商業區
    ，亦應課徵田賦云云。惟查原告前述所引之二則函示，均未編入財政部八十八年
    土地稅法令彙編，而依財政部八十八年七月二十七日台財稅第八八一九二八六八
    一號函釋：本部及各權責機關在民國八十八年四月三十日以前發布之土地稅釋示
    函令，凡未編入八十八年版「土地稅法令彙編」者，自民國八十八年八月十六日
    起非經本部重行核定，一律不再援引適用。從而該二函示，自不得引為原告有利
    之認定。
  (四)至原告固復主張其與游景仁性質相同而核課不同乙節，經查大園鄉○○段一一五
    -一七地號土地，據蘆竹地政事務所八十六年九月二十七日蘆地三字第五五八三
    號函，該地號土地公共設施完竣面積為一七四三‧一０平方公尺，餘一七四三‧
    ０九平方公尺為未完峻地區，被告就游君等人所有公共設施完竣面積一七四三．
    一０平方公尺自八十五年起課徵地價稅在案，有系爭土地卡附案可稽，自無原告
    主張未予課徵地價稅僅徵田賦之情事。
四、綜上所述，本件原處分就原告所有之土地部分業經公共設施完竣者、部分公共設
    施尚未完竣者，按公共設施完竣之比例，分別課徵地價稅與田賦，對土地完全公
    共設施完竣者，課予地價稅，揆諸首揭法令規定，並無違誤，訴願決定予以維持
    ，亦為妥適。原告徒執前詞，指摘原處分不當，請求撤銷原處分及訴願決定，為
    無理由，應予駁回。
據上論結，本件原告之訴為無理由，爰依行政訴訟法第九十八條第三項前段，判決如
主文。
中　　華　　民　　國　　　九十一　　年　　　六　　　　月　　　十三　　　日
                            臺 北 高 等 行 政 法 院  第七庭
                                           審 判 長  法  官  鄭小康
                                                     法  官  林金本
                                                     法  官  黃秋鴻
右為正本係照原本作成。
如不服本判決，應於送達後二十日內，向本院提出上訴狀並表明上訴理由，如於本判
決宣示後送達前提起上訴者，應於判決送達後二十日內補提上訴理由書（須按他造人
數附繕本）。
中　　華　　民　　國　　　九十一　　年　　　六　　　　月　　　十四　　　日
                                                     書記官  黃瑞芬
